最高法院民事判決　　　　　　　九十六年度台上字第一七五號
上　訴　人　巨太國際股份有限公司
法定代理人　甲○○
訴訟代理人　劉衡慶律師
　　　　　　陳盈潔律師
被 上訴 人　美商新西方開發集團公司（New West Development
　　　　　　 Group,Inc.）
法定代理人　瓊‧聖瑟利諾（Jon J. Sanserino）
訴訟代理人　林美倫律師
上列當事人間請求給付佣金事件，上訴人對於中華民國九十五年
六月六日台灣高等法院第二審判決（九十四年度上字第九九九號
），提起上訴，本院判決如下：
    主  文
上訴駁回。
第三審訴訟費用由上訴人負擔。
    理  由
本件被上訴人主張：上訴人於民國九十二年三月二十六日與伊簽
訂SALES COMMISSION AGREEMENT（買賣佣金合約－下稱系爭合約
），約定伊居間促成Cardio Theater、Enercise或ClubCom 等公
司向其購買商品LCD TV，上訴人願給付每台LCD TV商品佣金二十
美元，並於收受伊簽發商業發票 （Invoice）十五日內，以電匯
方式支付，嗣因物價波動經上訴人要求，伊同意每台佣金調降為
十五美元；詎自九十三年六月間起，上訴人即未再支付佣金，經
伊委請律師發函催告，上訴人除於九十三年九月十七日電匯九千
六百美元外，尚餘十三萬四千五百五十美元仍未支付等情。爰依
居間報酬請求權，求為命上訴人給付十三萬四千五百五十美元及
自起訴狀繕本送達翌日起算年息百分之五之利息之判決。
上訴人則以：兩造簽訂之系爭合約係約定被上訴人促成  Cardio
Theater、Enercise或ClubCom等公司向伊購買商品LCD TV，伊始
給付每台LCD TV商品之佣金二十美元，九十三年七月二十六日以
後向伊購買LCD TV商品者，為Precor公司，伊亦係交貨予該公司
，而非系爭合約所約定之公司，伊自無給付佣金之義務等語，資
為抗辯。
原審斟酌全辯論意旨及調查證據之結果，以：被上訴人主張之前
揭事實，已據提出系爭合約、時代法律事務所函、匯款證明、裝
貨單據及發票（均影本）為證，並為上訴人所不爭，應堪信為真
實。本件係由被上訴人於九十二年三月二十四日將其所擬買賣佣
金合約初稿傳真予上訴人，上訴人於同年月二十六日將第一條關
於佣金給付之條件，由「任何售予Cardio Theater,Enercise or
ClubCom 公司之商品，上訴人即付予被上訴人佣金」，修改為「
任何售予 Cardio Theater, Enercise or ClubCom公司商品，係
經由被上訴人所促成，上訴人即付予佣金」，並簽署後傳回被上
訴人，經被上訴人同意、簽署而成立系爭合約。被上訴人係依美
國加州法律所成立之公司，並設有代表人，雖未經我國認許，依
民事訴訟法第四十條第三項規定及最高法院五十年台上字第一八
九八號判例意旨，亦有當事人能力，得於我國法院提起訴訟。惟
因兩造未約定應適用之法律，其應適用法律之意思又不明，依涉
外民事法律適用法第六條第二項規定，應適用我國之法律。依系
爭合約簽訂過程，堪認該合約第一條約定：「For any goods to
Cardio Theater, Enercise or ClubCom through NWDG（指被上
訴人－下同）made the deal successful, GS（指上訴人－下同
）agrees to pay NWDG a commission of $20 each for LCD TV
products……」之真意，應為任何由上訴人銷售予Cardio Thea-
ter,Enercise或 ClubCom公司之商品，係經由被上訴人所促成時
，上訴人即應支付被上訴人以每台二十美元計算之佣金（嗣經兩
造協議調降為每台十五美元）。查上訴人於九十三年五月二十八
日、同年六月十五日及同年七月二日分別出貨予Cardio公司十五
吋 LCD螢幕六四０、七０、九００台，合計一千六百十台，有上
訴人簽發予Cardio公司之商業發票及裝貨單據在卷足稽；依上開
約定，上訴人應給付被上訴人佣金二萬四千一百五十美元。上訴
人所簽發之上開商業發票及裝貨單據，均明載受貨人為Cardio公
司，係銷售商品予 Cardio 公司之事實，極為明確；至於貨款由
Precor公司之母公司AMER Holding Co.所支付，不影響上訴人應
履行給付佣金之契約責任。九十三年五月二十八日上訴人出貨銷
售予 Cardio公司之上述六四０台LCD螢幕，應給付之佣金九千六
百美元，上訴人已於九十三年九月十七日以電匯方式支付被上訴
人，為被上訴人所不爭執，上訴人抗辯此部分應予扣除，洵屬正
當。從而，上訴人上述出貨予Cardio公司，尚應履行給付佣金之
契約責任，為一萬四千五百五十美元。次查，上訴人於九十三年
七月二十六日、同年八月二十七日出貨、銷售予Precor公司商品
，簽發之發票及裝貨單據上，所記載訂單號碼（Purchase order
number以下稱PO No.）為015731、017016、017570、017556，其
中PO No.015731、017016與同年五月二十八日、六月十五日、七
月二日分別出貨予Cardio公司所簽發發票、裝貨單據上所載訂單
號碼PO No.015731、017016相同，顯見上訴人於九十三年五月二
十八日至八月二十七日出貨、銷售之商品，均係基於同一訂單；
又上訴人於九十三年五月二十五日收受由 Precor 公司之母公司
AMER Holding Co.電匯十一萬八千七百十四‧四美元（扣除結售
五‧九六美元，尚餘十一萬八千七百零八‧四四美元），同月二
十八日即出貨予Cardio公司之事實，有上訴人提出買匯水單及裝
貨單據為憑；參酌上訴人對於被上訴人之代表J.J.Sanser ino於
九十二年九月四日與上訴人之代表 David Jones電子郵件中，即
已告知 Cardio公司可能為 Precor公司所併購，及上訴人之代表
David Jones 於九十三年六月二十七日即與 Precor 公司之代表
Karen Kelly以電子郵件商討買賣 LCD TV相關之細節，並提及將
自七月份起調高售價等事實，為上訴人所不爭執，且有電子郵件
足憑；堪認上訴人對於Cardio公司為Precor公司所併購之事實，
知之甚稔， 臨訟諉為一無所悉，顯不足取。 再查，上訴人代表
David Jones 於九十三年六月十八日、二十日、二十一日、二十
三日、二十四日及二十五日與被上訴人代表 J.J.Sanserino以電
子郵件除討論Cardio公司之付款及佣金事宜外，尚要求被上訴人
代為向買受者爭取調高每台二十美元之售價，被上訴人於九十三
年六月二十四日回覆上訴人，表示Rick（即買受者公司人員）已
同意調高售價，且可自即日起調高十五吋及十七吋產品之價格，
上訴人即於二十五日回覆要求載明新價格之更新訂單 （P/O），
同年七月二日Precor公司即以每台新價四百五十九‧七二美元向
上訴人發出No.000000-00號之訂單，上訴人於九十三年七月二十
六日、十月十八日、十一月四日、二十三日、十二月二日以每台
四百五十九‧七二美元簽發商業發票，收取貨款等事實，堪認上
訴人與Precor公司間之交易，為被上訴人居間促成，至為明確。
復查，上訴人依 PO No.015731 出貨，其貨號記載為 EZB-T15、
EZS-T15，依 PONo.000000-00出貨時，其貨號記載為CXEZBT15、
CXEZST15，兩者貨號之記載之所以不同，或係由於價格業已調高
，且由 Precor公司另行發出 No.000000-00號之訂單，以為與PO
No.015731 號之訂單有所區別，上訴人以此抗辯，不足以否認前
述被上訴人曾為調高上訴人出售之貨價，居間與Precor公司協調
之事實。又上訴人上開出貨、銷售予Precor公司，若非被上訴人
居間促成，上訴人又何以要求被上訴人協調Precor公司新的驗貨
標準？又何須於美國、加拿大地區盤桓十數日，要求被上訴人安
排與Precor公司人員會議？Precor公司要求新的驗貨標準，或係
基於品質管制之需要，或基於公司商品之信譽而不得不然；被上
訴人未能安排上訴人與Precor公司人員見面會議，或係時間之安
排、行程等不一而足之原因，上訴人以此抗辯，益徵上訴人出貨
、銷售予Precor公司之商品，為被上訴人居間所促成。上訴人提
出Precor公司之Steve Klingerman於九十四年三月二十三日之電
子郵件，係否認Precor公司與被上訴人間有佣金給付協議，乃被
上訴人與Precor公司間之內部關係，與兩造間之系爭合約無涉，
上訴人援為否認其給付佣金之義務，委無足採。又因合併而消滅
之公司，其權利義務，應由合併後存續或另立之公司承受，公司
法第七十五條、第一百十三條、第一百十五條、第三百十九條定
有明文。Precor公司為與Cardio公司合併存續之公司之事實，為
上訴人所不爭執，且被上訴人於Cardio公司被合併後，仍持續居
間促成上訴人出貨、銷售予Precor公司。則被上訴人主張上訴人
自九十三年七月二十六日至同年十二月三十一日間出貨、銷售十
五吋 LCD螢幕共計八千台，應給付佣金十二萬美元，於法尚非無
據。末查，上訴人抗辯被退貨一千零五十八台LCD TV，其中七四
三台，未據提出被退貨之文件資料，以實其說，僅以Precor公司
通知即將退貨之電子郵件為憑，尚難認Precor公司業已退貨。至
於上訴人為Precor公司退貨三一五台部分，雖據提出提出Kuehne
+Nagel之通知單及Precor公司之商業發票為證，惟觀之上訴人所
寄發之電子郵件內容，被上訴人之真意係認佣金並不是自上訴人
之FOB價格中所抽出，而係依上訴人提出之FOB價格，加上被上訴
人應得之佣金後，以為總價額向Cardio公司或Precor公司磋商之
價格，當買方同意此價格並支付貨款時，再由上訴人從所得之貨
款減去 FOB價格作為被上訴人之佣金，而上訴人仍可得到其原來
提出之 FOB價格，並不影響上訴人權益，亦非表示系爭合約不屬
於居間契約。則被上訴人所負擔之契約責任，應僅為報告訂約之
機會，而於報告已有效果時，即得請求報酬之給付。上訴人抗辯
被上訴人債務不履行，顯失所據。則其以被上訴人就其出貨、銷
售予Precor公司之商品，經該公司退貨之一千零五十八台LCD TV
，合計四十七萬一千九百十四‧六四美元之損失而主張抵銷其佣
金，尚無足採。從而，被上訴人依系爭合約，請求上訴人給付佣
金十三萬四千五百五十美元本息，自屬有據，應予准許等詞，為
其心證之所由得，並說明上訴人其他主張及聲明未經援用之證據
為不足取，暨不逐一論述與不斟酌於第二審始行提出新防禦方法
之理由，因而維持第一審所為上訴人敗訴之判決，駁回其上訴。
按解釋契約屬於事實審法院之職權，除其解釋違背法令或有悖於
論理法則或經驗法則，當事人不得以其解釋為不當，援為上訴第
三審之理由（本院三十三年上字第六０二八號、八十三年台上字
第二一一八號判例參照）。查系爭合約所載：「……In consid-
eration for the customer introduction, agent services a-
nd project management provided by NWDG.GS agree to pay a
Sales Commission to NWDG as follows：」（GS 同意依照以下
條件，做為支付給NWDG所提供之客戶介紹、代理服務及專案管理
之佣金報酬）等語，係介於兩造名稱與各別約款間之文字，依一
般契約格式，應僅係敘明兩造訂立系爭合約約因之前言性質，就
合約各別事項所生之爭執，仍應依合約各別約款而定。而系爭合
約第一條就佣金之給付，既已約明「任何售予 Cardio Theater,
Enercise or ClubCom公司之商品，係經由 NWDG所促成，GS即付
予佣金」，至於促成買賣之方法或手段及交易後之服務如何？應
非系爭合約第一條約定兩造付受佣金之要件。茲被上訴人主張上
訴人售予Precor公司之前述LCD TV係其所促成，自非不得依上開
約定，請求上訴人給付佣金。原審因以上述理由，為不利於上訴
人之論斷，經核於法洵無違誤。上訴論旨，猶執陳詞，並以原審
取捨證據、認定事實及解釋契約之職權行使，暨其他與判決基礎
無涉之理由，指摘原判決不當，求予廢棄，不能認為有理由。
據上論結，本件上訴為無理由。依民事訴訟法第四百八十一條、
第四百四十九條第一項、第七十八條，判決如主文。
中　　華　　民　　國　九十六　年　　一　　月　二十五　日
                      最高法院民事第八庭
                          審判長法官  朱　建　男
                                法官  顏　南　全
                                法官  許　澍　林
                                法官  蘇　清　恭
                                法官  陳　淑　敏
      本件正本證明與原本無異
                                      書  記  官
中　　華　　民　　國　九十六　年　　二　　月　　九　　日
                                                H
